臺灣高等法院高雄分院刑事判決　　　　96年度上訴字第1659號
上　訴　人　臺灣高雄地方法院檢察署檢察官
上　訴　人
即　被　告　甲○○
　　　　　　　　　　現另案羈押於台灣高雄看守所
上列上訴人因被告違反毒品危害防制條例案件，不服臺灣高雄地
方法院96年度訴字第1445號中華民國96年7月16日第一審判決（
起訴案號：臺灣高雄地方法院檢察署96年度毒偵字第1376號），
提起上訴，本院判決如下：
    主  文
上訴駁回。
    事實及理由
一、本案經本院審理結果，認第一審判決認事用法及量刑均無不
    當，應予維持，並引用第一審判決書記載之事實、證據及理
    由（如附件）。
二、原審因依毒品危害防制條例第10條第1 、2 項之規定，並審
    酌被告前因施用毒品案件，經施以強制戒治及法院科刑判決
    後，竟再為本件施用毒品犯行，足見其惡習已深，且戒絕毒
    癮之意志不堅，未能體悟施用毒品對自己、家人造成之傷害
    及社會之負擔，自屬可議；惟念其於犯後態度良好，並能坦
    承犯行，及施用毒品本質上係屬戕害自身健康之行為，尚未
    直接危害他人，反社會性程度應屬較低等一切情狀，分別就
    施用第一級毒品、施用第二級毒品，量處被告有期徒刑1 年
    、8 月，又以被告前揭犯罪時間俱係在96年4 月24日以前，
    均合於中華民國96年罪犯減刑條例所定減刑條件，應各減為
    有期徒刑6 月、4 月，並定其應執行之刑。原判決認事用法
    均無違誤，量刑亦稱妥當。檢察官及被告上訴意旨均以被告
    另犯施用第一、二級毒品而與上開論罪之施用第一、二級毒
    品犯行係實質一罪關係，上訴請求併案審理，均無足取（詳
    後述），上訴均無理由，應予駁回。
三、檢察官上訴意旨係以：被告甲○○另於96年5 月3 日晚間，
    ，在其高雄市三民區克武94之2 號住處內，施用第二級毒品
    甲基安非他命1 次，及於同年月4 日上午11時，在同一處所
    施用第一級毒品海洛因1 次，認與起訴之前開施用毒品有罪
    事實具集合犯之實質一罪關係，請求併案審判等語。
四、（一）按刑法第56條連續犯之規定，業於94年1 月7 日修正
    公布刪除，並於95年7 月1 日施行。且按刑法連續關係的形
    成結構，本質上即為各自都得以獨立的犯罪，亦即是數罪的
    性質，更精準的說，是數個原本都應獨立評價的行為，所形
    成的行為事實，各行為事實本應各自獨立評價，惟因其所具
    備的一致性條件，不論是主觀的一致性犯意，或是客觀上反
    覆實現的行為一致性，故而作適用政策上之思考，而以單一
    評價的模式來處理。今廢除刑法第56條連續犯之規定，在法
    制的意義上，係將單一評價的關係加以關閉，回歸到數罪的
    處理結構，「評價對象」之「數個可獨立數次地充足犯罪構
    成要件的複數行為」，並不會因法律變更而質變地轉化成為
    集合犯概念的單一行為。亦即法律規範評價機制之變更，廢
    除法律規範前，連續犯之「數個可獨立數次地充足犯罪構成
    要件的複數行為」本質並不因法律規範變更而質變，更明確
    而言，廢除法律規範前之行為事實，本即可獨立數次地充足
    犯罪構成要件之複數行為，在廢除法律規範後，仍然是可獨
    立數次地充足犯罪構成要件之複數行為，不會因法律變更（
    連續規定廢除，單一行為評價機制關閉）而跟著質變為單一
    行為，故連續犯廢除後，連續犯之「法律規範基礎」已不存
    在，複數行為即應回歸數罪併罰之法律評價機制（參照最高
    法院96年度第8 次刑事庭會議紀錄）。
   （二）再者，刑法上之集合犯係指立法者在系爭構成要件所
     描述、預設之該當行為，本身就具有職業性、營業性或收
     集性之不斷反覆實施的特性，所以，反覆實施行為被總括
     地當成或擬制成為一個構成要件行為。惟就「施用毒品」
     之施用行為而言，立法者於制定刑罰法律之初，並未認知
     該種行為類型之「反覆性」或「成癮性」，亦無意藉由法
     律中客觀構成要件之行為要素，涵括上開具有反覆實施特
     性之數個犯罪行為，亦即，施用毒品犯罪，或有可能為零
     星偶一之施用，或有可能常常施用，就「施用」毒品毒品
     之行為本身之法條文義而言，本來即未將「反覆性」或「
     成癮性」之概念加諸於「施用」之文字內涵內。質言之，
     純粹就法條作中立性而不預設立場之審認，毒品「施用行
     為」之概念並未有所謂「反覆實施」之特徵在內，既然沒
     有「反覆實施」之特徵在內，即不得用法條文義以外之「
     個案行為人有反覆施用之事實」作為解釋法條規定之依據
     。
五、綜上，檢察官上訴意旨請求併案之犯罪事實，因修正後之刑
    法已刪除連續犯之規定，參之前揭說明，法律單一評價機制
    關閉，可獨立數次地充足犯罪構成要件之複數行為，自應回
    歸數罪併罰之法律評價機制予以論罪科刑。不得與其約4 個
    月前另施用第一、二級毒品犯行，成立集合犯之關係。檢察
    官上訴意旨請求併案審理，尚無足取，此部分應退由檢察官
    另行偵查起訴，附此敘明。
六、據上論斷，應依刑事訴訟法第368 條、第373 條，判決如主
    文。
本案經檢察官張其主到庭執行職務。
中　　華　　民　　國　　96　　年　　9 　　月　　6　　日
                  刑事第一庭    審判長法  官  郭雅美
                                      法  官  張意聰
                                      法  官  莊崑山
以上正本證明與原本無異。
施用第二級毒品部分不得上訴。
施用第一級毒品部分如不服本判決應於收受本判決後10日內向本
院提出上訴書狀，其未敘述上訴理由者，並得於提起上訴後10日
內向本院補提理由書狀（均須按他造當事人之人數附繕本）「切
勿逕送上級法院」。
中　　華　　民　　國　　96　　年　　9 　　月　　6　　日
　　　　　　　　　　　　　　　　　　　書記官  邱麗莉
附錄本件判決論罪科刑法條：
毒品危害防制條例第十條
施用第一級毒品者，處六月以上五年以下有期徒刑。
施用第二級毒品者，處三年以下有期徒刑。
附件：
臺灣高雄地方法院刑事判決　　　　　　　96年度訴字第1445號
公　訴　人　臺灣高雄地方法院檢察署檢察官
被　　　告　甲○○　男　34歲（民國○○年○月○○日生）
　　　　　　　　　　身分證統一編號：Ｚ000000000號
　　　　　　　　　　住高雄市○鎮區○○街204號
上列被告因違反毒品危害防制條例案件，經檢察官提起公訴（96
年度毒偵字第1376號、第1809號），嗣因被告就被訴事實為有罪
陳述，經本院告知簡式審判程序之意旨，並聽取公訴人及被告之
意見，本院合議庭裁定由受命法官獨任依簡式審判程序審理，判
決如下：
    主  文
甲○○施用第一級毒品，累犯，處有期徒刑壹年，減為有期徒刑
陸月；又施用第二級毒品，累犯，處有期徒刑捌月，減為有期徒
刑肆月。應執行有期徒刑玖月。
    事  實
一、甲○○前因施用毒品案件，經本院91年度毒聲字第3746號裁
    定送觀察、勒戒後，認有繼續施用毒品傾向，遂以91年度毒
    聲字第4427號裁定令入戒治處所施以強制戒治，再以裁定停
    止戒治、所餘戒治期間付保護管束，復經裁定撤銷停止戒治
    ，於民國93年4 月28日執行完畢釋放，另由臺灣高雄地方法
    院檢察署檢察官以93年度戒毒偵字第339 號為不起訴處分確
    定。惟於93年間又因施用毒品案件，經本院93年度訴字第32
    19號判決判處有期徒刑1 年確定，於95年3 月10日縮刑期滿
    執行完畢。詎其猶不知悛悔，復於前開強制戒治執行完畢釋
    放後5 年內，分別基於施用第一級毒品海洛因與第二級毒品
    甲基安非他命之犯意，於96年1 月8 日4 時30分回溯24小時
    內某時許，在不詳地點，分別以將海洛因摻入香菸點燃吸食
    、及將甲基安非他命置入吸食器燃燒加熱之方式，非法施用
    第一級毒品海洛因及第二級毒品甲基安非他命各1 次。嗣於
    96年1 月8 日3 時30分許，在台東縣達仁鄉森永派出所前為
    警攔檢查獲，並經其同意後採尿送驗，進而查悉上情。
二、案經台東縣警察局大武分局報請台灣台東地方法院檢察署檢
    察官簽請台灣高等法院檢察署令轉台灣高雄地方法院檢察署
    檢察官偵查起訴。
    理  由
一、本件被告甲○○各係違反毒品危害防制條例第10條第1 項、
    第2 項之施用第一級毒品與第二級毒品罪，其法定刑俱為死
    刑、無期徒刑、最輕本刑為3 年以上有期徒刑以外之罪，於
    準備程序進行中，被告就被訴事實為有罪之陳述，由受命法
    官告知簡式審判程序之要旨並聽取其與公訴人之意見，經被
    告同意適用簡式審判程序後，本院亦認無不得或不宜改依簡
    式審判程序進行之處，爰依刑事訴訟法第273 條之1 第1 項
    、第284 條之1 規定，本院合議庭裁定裁定本件由受命法官
    獨任進行簡式審判程序，合先敘明。
二、上揭事實，業有尿液送驗代號登記簿及慈濟大學濫用藥物檢
    驗中心檢驗總表各1 件在卷可稽，復據被告於本院審理中坦
    認上情不諱，足徵被告之自白核與事實相符，堪予採信。按
    尿液內所含毒品成分之檢出，與其投與量、個人體質及檢驗
    儀器之精密度等有關。經查有關文獻資料，甲基安非他命經
    口服投與後，約有百分之70於24小時內自尿液中排出，海洛
    因經注射投與後，迅速水解成6-monoac etylmorphine ，轉
    變成嗎啡，再循嗎啡之代謝途徑排出體外，約有百分之80於
    24小時內自尿液排出，因此採尿化驗應以投與後24小時內所
    採者為宜，此有行政院衛生署藥物食品檢驗局（82）藥檢壹
    字第8225269 號函可查，亦為本院歷來審理施用毒品案件職
    務上所知悉之事項。本件被告雖坦認前揭施用毒品之情，惟
    供稱已忘記正確時間等語，是本院參以被告遭警查獲後，乃
    於96年1 月8 日4 時30分為警製作筆錄並採集尿液送驗，經
    檢驗結果呈現嗎啡及甲基安非他命反應陽性反應一節，業有
    卷附被告警詢筆錄及前開檢驗總表可證，揆諸前揭說明，堪
    認被告於96年1 月8 日4 時30分回溯24小時內某時許（不含
    警力拘束期間），確有非法施用第一級毒品海洛因與第二級
    毒品甲基安非他命之情甚明。另查，被告前因施用毒品案件
    ，經裁定定送觀察、勒戒後，認有繼續施用毒品傾向，遂以
    裁定令入戒治處所施以強制戒治，再以裁定停止戒治、所餘
    戒治期間付保護管束，復經裁定撤銷停止戒治，於93年4 月
    28日執行完畢釋放，另由臺灣高雄地方法院檢察署檢察官以
    93年度戒毒偵字第339 號為不起訴處分確定等情，有臺灣高
    等法院被告前案紀錄表1 份附卷可參，足認被告確於前開強
    制戒治執行完畢釋放後、5 年內再犯毒品危害防制條例第10
    條之罪。職是，本件事證明確，被告犯行洵堪認定，自應依
    法論科。
三、查海洛因、甲基安非他命各係毒品危害防制條例第2 條第2
    項第1 款、第2 款所定第一級毒品與第二級毒品，依法不得
    持有、施用及販賣。核被告甲○○所為，分別係違反毒品危
    害防制條例第10條第1 項施用第一級毒品罪及同條第2 項施
    用第二級毒品罪。其施用第一級毒品海洛因與第二級毒品甲
    基安非他命前分別持有海洛因、甲基安非他命之低度行為，
    俱應為施用之高度行為所吸收，不另論罪。被告所犯上開2
    罪間，犯意各別、行為互殊，觸犯構成要件相異之罪名，自
    應分論併罰。又被告前因施用毒品案件，經本院93年度訴字
    第3219號判決判處有期徒刑1 年確定，於95年3 月10日縮刑
    期滿執行完畢一節，有前開臺灣高等法院被告前案紀錄表附
    卷足憑，是其前受有期徒刑執行完畢後，5 年內故意再犯有
    期徒刑以上之本罪，為累犯，應均依法加重其刑。爰審酌被
    告前因施用毒品案件，經施以強制戒治及法院科刑判決後，
    竟再為本件施用毒品犯行，足見其惡習已深，且戒絕毒癮之
    意志不堅，未能體悟施用毒品對自己、家人造成之傷害及社
    會之負擔，自屬可議；惟念其於犯後態度良好，並能坦承犯
    行，及施用毒品本質上係屬戕害自身健康之行為，尚未直接
    危害他人，反社會性程度應屬較低等一切情狀，分別量處如
    主文所示之刑。又被告前揭犯罪時間俱係在96年4 月24日以
    前，均合於中華民國96年罪犯減刑條例所定減刑條件，應各
    減為如主文所示之刑並定其應執行之刑，以資懲儆。
四、此外，被告雖於96年1 月8 日為警在其所有之自用小客車內
    扣得第二級毒品甲基安非他命1 包及吸食器1 支等物品，並
    同時查獲他案被告蔣宗宸。然前開物品迭據被告否認為其所
    有之物，況前開物品既在蔣宗宸上衣外套內所查獲，客觀上
    顯乏積極事證可資證明上開物品果與被告本件施用毒品犯行
    相涉，是被告上揭所辯之詞要非無稽。從而該等扣案物品實
    乃攸關蔣宗宸施用毒品犯罪之重要證物，如率爾宣告沒收銷
    燬，恐將造成其前述犯行因證據滅失而有難以論斷之虞，是
    以本院遂認猶未可就上開扣案物品逕予諭知沒收銷燬為當，
    附此敘明。
據上論斷，應依刑事訴訟法第273 條之1 第1 項、第299 條第1
項前段，毒品危害防制條例第10條第1 項、第2 項，刑法第11條
前段、第47條第1 項、第51條第5 款，中華民國96年罪犯減刑條
例第2 條第1 項第3 款、第7 條、第10條第1 項，判決如主文。
中　　華　　民　　國　　96　　年　　7 　　月　　16　　日
                  刑事第四庭  法  官 陳明呈
以上正本證明與原本無異。
如不服本判決應於收受本判決後10日內向本院提出上訴書狀，並
應敘述具體理由，如未敘述上訴理由者，應於上訴期間屆滿後20
日內補提理由書狀於本院（均須按他造當事人之人數附繕本）「
切勿逕送上級法院」。
中　　華　　民　　國　　96　　年　　7 　　月　　19　　日
 　　　　　　　　　　　　　　 書記官 林明忠
附錄本判決論罪科刑之法條：
毒品危害防制條例第十條
施用第一級毒品者，處六月以上五年以下有期徒刑。
施用第二級毒品者，處三年以下有期徒刑。
